【裁判字號】    98,消債更,346
【裁判日期】    990331
【裁判案由】    更生
【裁判全文】
臺灣桃園地方法院民事裁定           98年度消債更字第346號
聲  請  人
即  債務人  甲○○
上列當事人因消費者債務清理事件，聲請更生，本院裁定如下：
    主    文
債務人甲○○自中華民國九十九年四月七日上午十時起開始更生
程序。
命司法事務官進行本件更生程序。
    理    由
一、按法院開始更生程序之裁定，應載明其年、月、日、時，並
    即時發生效力。次按法院裁定開始更生或清算程序後，得命
    司法事務官，進行更生或清算程序，必要時，得選任律師、
    會計師或其他適當之自然人或法人一人為監督人或管理人。
    消費者債務清理條例第45條第1 項、第16條第1 項分別定有
    明文。
二、本件聲請意旨略以：聲請人前依消費者債務清理條例規定，
    與最大債權銀行大眾商業銀行股份有限公司成立協商，並達
    成協議，每月新台幣（下同）5,000元、122 期、利率0% ，
    且業經臺灣士林地方法院98年度司消債核字第223 號認可在
    案。然因尚有亞洲信用管理公司及新光行銷公司等民間債權
    因無法參與協商，且對聲請人強制扣薪並要求一次清償，致
    聲請人無力清償上開協商債務金額，不得已而悔諾，實有不
    可歸責於己之事由。聲請人之無擔保或無優先權債務總額未
    逾1,200 萬元，復未經法院裁定開始清算程序或宣告破產，
    且非聲請人主觀惡意，實係客觀上具有上述不可歸責事由存
    在，爰依法聲請更生等語。
三、按消費者債務清理條例立法意旨，乃在幫助陷於經濟上困境
    之債務人，得藉由更生或清算程序，走出經濟困境，避免走
    向絕路，實現憲法所保障之生命權。再按債務人對於金融機
    構因消費借貸、自用住宅借款、信用卡或現金卡契約而負債
    務，其法律關係較單純明確，金融機構並已訂有債務協商機
    制，如能協商成立，債務人或不須依本條例聲請更生或清算
    ，可疏減法院負擔，有效分配司法資源。故為使債務人得自
    主解決其債務，故明定債務人對於金融機構因消費借貸、自
    用住宅借款、信用卡或現金卡契約而負債務之情形，採行協
    商前置主義（本條例第151 條立法意旨足資參照）。經查：
(一)、聲請人餘生請時雖提出財政部台灣省北區國稅局97年度綜合
    所得稅各類所得資料清單顯示聲請人97年年收入為345,220
    元，然其嗣後於本院調查時自承現今每月收入約為28,000元
    至35,000元不等等語（見本院99年3 月26日調查筆錄），故
    本院認聲請人每月平均收入應以各該月最高收入與最低收入
    平均之結果計算較為合理，其平均月收入即31,500元為計算
    標準（計算式：《28,000元＋35,000元》÷2 ），聲請人每
    月可供支配之款項係31,500 元，應堪認定。
(二)、再者，聲請人所陳報之每月各項支出：
１、膳食費3,000 元：此部分支出，雖未據聲請人提出相關單據
    為憑，然依每月30日計算，每日伙食費僅100 元，堪屬合理
    ，爰予採計。
２、加油費1,000 元、火車通勤費2,121 元：此部分業據聲請人
    提出火車月票為憑，而通勤費以單趟50.5元，每月上班21日
    計算，亦堪屬合理，爰予採計。
３、房屋租金5,000 元：聲請人於聲請狀陳稱伊住居於胞弟之房
    屋，每月支付5,000 元貼補水電瓦斯及房貸支出，並據其提
    出該房屋貸款相關資料在卷，堪屬合理，爰予採計。
４、子女扶養費5,000 元：聲請人育有未成年子女2 名，有聲請
    人提出之戶籍謄本可稽，而本院斟酌每月每名子女之扶養費
    為2,500 元，堪屬合理，爰予採計。
５、教育費即安親班5,000 元、國民小學學費1 學期8,000 元、
    幼稚園學費1 學期20,000元：此部分支出，業據聲請人提出
    繳費收據、學雜費支出單據及學費繳納證明在卷為憑，而聲
    請人育有未成年子女2 名已如上述，則本院斟酌聲請人為單
    親家庭及職業婦女，於其下班前自有安置課後未成年子女之
    必要；又國民小學及幼稚園每學期學費分別為8,000 元、20
    ,000元，即以每年2 學期計算，平均每月學費分別為1,333
    、3,333 元，均屬合理，爰予採計。至聲請人之前夫即前開
    二名子女之父親因案入獄暫時無法分擔子女扶養費，故聲請
    人主張此部份費用由伊單獨負擔，並無不妥。
６、綜上，本件聲請人每月平均收入31,500元，扣除上開必要生
    活支出25,787元（計算式：3,000 元＋1,000元＋2,121元＋
    5,000＋5,000 元＋5,000 元＋1,333＋3,333元＝25,787 元
    ），僅餘5,713 元，僅足以負擔聲請人前經協商認可之每月
    5,000 元、122 期還款方案而僅餘713 元。惟聲請人除上開
    前經協商認可債權銀行外，尚有民間債權尚待清償，而民間
    債權人之一新光行銷公司雖同意以每月1,000 元方式清償，
    惟另一民間債權人亞洲信用管理公司則要求一次清償所有債
    權30餘萬元，有本院99年2 月26日調查筆錄可稽。顯見本件
    聲請人之收入於扣除上開支出與民間債權後，已無餘力可供
    償還金融機構債權，復依聲請人所提出之財政部北區國稅局
    財產歸屬資料清單觀之，聲請人名下亦別無其他資產可供處
    分以清償債務。
四、綜上所述，堪認本件聲請人確有不能清償債務之情事，此外
    ，本件又查無聲請人有消費者債務清理條例第6 條第3 項、
    第8 條或第46條各款所定駁回更生聲請之事由存在，則聲請
    人聲請更生，應屬有據，並依首揭規定命司法事務官進行本
    件更生程序，爰裁定如主文。
中    華    民    國    99    年    3     月    31    日
                  民事第二庭  法  官  卓立婷
上列正本證明與原本無異。
如不服本裁定，應於裁定送達後10日內，以書狀向本院提出抗告
，並繳納抗告費新臺幣1千元。
中    華    民    國    99    年    3     月    31    日
                              書記官  王素玲

司法院資訊處製作；財團法人民間司法改革基金會備份。
